臺灣高雄地方法院民事裁定　　　　　　110年度鳳補字第603號
原　　　告　遠東國際商業銀行股份有限公司


法定代理人　侯金英　
訴訟代理人　林芷伃　
被　　　告　許良維　
　　　　　　許淑鳳　
　　　　　　許淑娟　
　　　　　　許淑香　
　　　　　　許錦芳　
上列當事人間請求代位分割遺產事件，本院裁定如下：
    主  文
本件移送臺灣高雄少年及家事法院。
    理  由
一、按訴訟之全部或一部，法院認為無管轄權者，依原告聲請或
    依職權以裁定移送於其管轄法院。民事訴訟法第28條第1 項
    定有明文。次按因繼承回復、遺產分割、特留分、遺贈、確
    認遺囑真偽或其他繼承關係所生請求事件，為家事事件法第
    3 條第3 項第6 款所稱丙類事件，依同法第2 條前段規定應
    由少年及事法院處理之。又所謂專屬管轄，係指法律規定某
    類事件專屬一定法院管轄之謂，凡法律規定某類事件僅得由
    一定法院管轄者，縱未以法文明定「專屬管轄」字樣，仍不
    失其專屬管轄之性質。家事事件法第2 條亦於立法理由揭示
    ：「為貫徹家事事件（包括家事訴訟事件、家事非訟事件及
    家事調解事件）專業處理之精神，爰於本條明定家事事件之
    事務管轄法院」之意旨明確，足見該條乃依事件性質而定管
    轄誰屬之事務管轄規定，具專屬及強制性質，亦即少年及家
    事法院對於家事事件之管轄，較諸普通法院，性質上為專屬
    管轄，且事關公益，不許捨棄責問權（參見吳明軒著民事訴
    訟法下冊，民國102 年7 月修訂10版第1391至1392頁）。家
    事事件法第70條第2 款則明定，因遺產分割所生請求事件，
    得由主要遺產所在地之法院管轄，如該主要遺產所在地設有
    少年及家事法院，應即專屬該少年及家事法院管轄，而不得
    逕由普通法院管轄，方無違前揭家事事件法所定管轄意旨（
    臺灣高等法院暨所屬法院106 年法律座談會民事類提案第30
    號研討結果二）。
二、經查，本件原告訴之聲明為：被告就被繼承人許○○所遺如
    附表一所示之遺產予以變價分割，並按附表二之應繼分比例
    分配價金（本院卷第7 頁），並主張係代位債務人即被告甲
    ○○訴請分割與其他被告因繼承而公同共有如附表一所示遺
    產，為求使甲○○之應繼分浮現，俾解消公同共有狀態而為
    分別共有，以拍賣甲○○之持分取償，為提起本件訴訟之目
    的。準此，本院審酌原告起訴目的係在解消公同共有狀態，
    使甲○○按其應繼分可得如附表一所示遺產之持分，以分別
    共有狀態呈現，亦即本件訴訟係以：①搜尋被繼承人許○○
    之全體繼承人（民法第1148條第1 項）；②定各該繼承人之
    應繼分比例（民法第1138條至1144條）；③搜尋許○○除如
    附表一所示之遺產外，是否別無其他遺產（民法第1151條）
    為主要爭點，核與分割共有物性質上為處分行為，普通法院
    受理裁判分割共有物訴訟，其審理重點係在尋求對物之共有
    人適當、公允之方法，依原物分配、變價分配，或以原物之
    一部分配予各共有人，他部分變賣以價金分配於各共有人，
    俾解消物之共有狀態，使其分歸各共有人單獨所有（民法第
    824 條第2 項），兩者顯然有別，本件訴訟性質上既不脫遺
    產分割所涉繼承人誰屬、應繼分比例、全體遺產範圍等要件
    ，揆諸前開規定及說明，本件核屬家事事件法第3 條第3 項
    第6 款規定之丙類事件「遺產分割」家事事件，而附表一所
    示之遺產所在地位於高雄市鳳山區，應專屬臺灣高雄少年及
    家事法院（下稱少家法院）管轄。茲原告向無管轄權之本院
    提起本件訴訟，顯有違誤，依家事事件法第70條第2 款、第
    2 條前段之規定應由少家法院管轄，爰依職權將本件移送於
    該管轄法院。
三、依民事訴訟法第28條第1項，裁定如主文。
中    華    民    國   110    年    9     月    28    日
                  鳳山簡易庭   法   官  藍雅筠
以上正本係照原本作成。
如對本裁定抗告須於裁定送達後10日內向本院提出抗告狀，並繳
納裁判費新台幣1,000元。
中    華    民    國   110    年    9     月    28    日
                                書記官  蔡毓琦
 
附表一：
┌──┬──────────────┬──────┐
│編號│         財產內容           │ 權利範圍   │
├──┼──────────────┼──────┤
│1   │高雄市○○區○○段00000 地號│公同共有    │
│    │土地（面積：1701 平方公尺） │10000分之218│
├──┼──────────────┼──────┤
│2   │高雄市○○區○○段0000○號建│公同共有    │
│    │物（門牌號碼：高雄市鳳山區永│1 分之1     │
│    │和街85巷4號）               │            │
└──┴──────────────┴──────┘
附表二：
┌──┬─────┬─────┐
│編號│繼承人姓名│應繼分比例│
├──┼─────┼─────┤
│1   │甲○○    │5分之1    │
├──┼─────┼─────┤
│2   │丁○○    │5分之1    │
├──┼─────┼─────┤
│3   │丙○○    │5分之1    │
├──┼─────┼─────┤
│4   │乙○○    │5分之1    │
├──┼─────┼─────┤
│5   │戊○○    │5分之1    │
└──┴─────┴─────┘